【裁判字號】    92,上易,492
【裁判日期】    920902
【裁判案由】    損害賠償
【裁判全文】
臺灣高等法院民事判決                            九十二年度上易字第四九二號
    上  訴  人  丙○○
                乙○○
    兼  共  同
    訴訟代理人  甲○○○
    被上訴人    信東生技股份有限公司
    法定代理人  柯長崎
    訴訟代理人  簡麗兒
右當事人間損害賠償事件，上訴人對於中華民國九十二年三月十九日臺灣桃園地方法
院九十一年度訴字第一七八五號第一審判決提起上訴，本院判決如左：
    主      文
上訴駁回。
第二審訴訟費用由上訴人連帶負擔。
    事      實
甲、上訴人方面：
壹、聲明：
一、原判決廢棄。
二、被上訴人在第一審之訴及假執行之聲請均駁回。
貳、陳述：除與原判決記載相同部分，予以引用外，並補稱略以：
一、依民法第七百五十六條之二第一項規定：「人事保證人，以僱用人不能依他項方
    法受賠償者為限，負其責任」，被上訴人未舉證證明其已不能依他項方法對被保
    證人即上訴人丙○○求償，遽向上訴人乙○○、甲○○○二人求償，失所依據。
二、上訴人乙○○係於被上訴人對上訴人丙○○追索貨款後，始在人事保證書上補簽
    名，原審認上訴人乙○○仍應對簽名保證前之事項負責，有違誠信公平原則。
乙、被上訴人方面：
壹、聲明：如主文所示。
貳、陳述：除與原判決記載相同部分，予以引用外，並補稱略以：
一、上訴人乙○○在上訴人丙○○於民國（下同）九十年四月間至被上訴人公司時即
    擔任保證人，並非在上訴人丙○○侵占公款，經被上訴人提出告訴後，始要求其
    補簽名。
二、上訴人乙○○、甲○○○於上訴人丙○○之保證書已約定放棄先訴抗辯權，故上
    訴人乙○○、甲○○○即不得主張民法第七百五十六條之二第一項之先訴抗辯權
    。又該項所規定，被上訴人不能依其他方法受賠償乃消極事實，被上訴人對此消
    極事實，無庸舉證，上訴人應就被上訴人得以他項方法受賠償之積極事實負舉證
    責任，上訴人既不能舉證證明被上訴人得以他項方法受賠償，應認被上訴人得逕
    向上訴人求償。
    理      由
一、本件被上訴人起訴主張：上訴人丙○○自九十年四月九日起至同年七月十三日止
    ，受僱被上訴人公司任外勤人員，並由上訴人乙○○、甲○○○擔任人事連帶保
    證人；上訴人丙○○於上開任職期間，侵占被上訴人所有藥品及貨款共計六十八
    萬二千七百五十元等情，爰依侵權行為之法則及人事連帶保證關係，求為命上訴
    人連帶給付六十八萬二千七百五十元，及自起訴狀繕本送達之翌日起至清償日止
    ，按年息百分之五計算利息之判決。
    上訴人則以：上訴人丙○○係經被上訴人公司主管蕭建宏同意，向被上訴人公司
    購買藥品補足業績或自用，部分收取之貨款係用以支付客戶特賣費用，並無侵占
    之行為；又上訴人乙○○係在被上訴人對上訴人丙○○追索貨款後，始在人事連
    帶保證書上補簽名，不應負責云云，資為抗辯。
二、經查被上訴人主張之前開事實，業據其提出明細單、出貨單、對帳單、員工保證
    書及上訴人丙○○所書立之切結書為證（見原審卷八至三六、九五頁），並經上
    訴人丙○○自認伊確有積欠被上訴人六十八萬二千七百五十元貨款，且上訴人乙
    ○○、甲○○○亦一致自認有同意擔任上訴人丙○○之連帶保證人（見原審卷六
    四頁），上訴人甲○○○更自認員工保證書上伊之印章為真正（見本院卷三九頁
    ），自堪信為真實。
三、上訴人丙○○雖抗辯伊係以客戶名義向被上訴人購買藥品補足業績或自用云云，
    但與其所書立之切結書內載其於任職期間假借客戶名義購買藥品（該切結書為上
    訴人丙○○所書立，為其所自認─見原審卷八六頁）之情形不符，殊不足取；上
    訴人丙○○雖另抗辯伊收取之部分貨款係用以支付客戶之特賣費用云云，惟並未
    經主管核准，而未經主管核准，不得私自以收取之貨款扣抵特賣費用，亦據證人
    蕭建宏到場證述明確（見原審卷一三二至一三五頁），是上訴人丙○○所為此部
    分之抗辯，亦不足取。又上訴人甲○○○既自認同意擔任上訴人丙○○之連帶保
    證人，並自認員工保證書上伊之印章為真正，已如前述，則其空言抗辯員工保證
    書上之簽名係事後所補簽，不應對簽名保證前之事項負責云云，毫不足取。又上
    訴人乙○○、甲○○○已於上訴人丙○○之員工保證書約定放棄先訴抗辯權，且
    復不能舉證證明被上訴人能依其他方法受賠償，應認被上訴人得逕向彼二人求償
    。
四、綜上所述，被上訴人依侵權行為之法則及人事連帶保證關係，請求上訴人連帶給
    付六十八萬二千七百五十元及自起訴狀繕本送達之翌日即上訴人丙○○、甲○○
    ○均自九十一年九月十九日起；上訴人乙○○自九十一年九月二十一日起，均至
    清償日止，按年息百分之五計算之利息，自屬應予准許。從而原審所為上訴人敗
    訴之判決，並無不合。上訴論旨指摘原判決不當，求予廢棄改判，為無理由。
五、至兩造其餘之攻擊或防禦方法，及未經援用之證據，經本院斟酌後，認為均不足
    以影響本判決之結果，自無逐一詳予論駁之必要，併此敘明。
六、據上論結，本件上訴為無理由，依民事訴訟法第四百四十九條第一項、第八十五
    條第二項，判決如主文。
中      華      民      國    九十二    年      九      月      二      日
                              民事第十三庭
                                  審判長法  官  林  鄉  誠
                                        法  官  王  聖  惠
                                        法  官  鄭  威  莉
正本係照原本作成。
不得上訴。
中      華      民      國    九十二    年      九      月      九      日
                                        書記官  吳  瑞  英


司法院資訊處製作；財團法人民間司法改革基金會備份。
